臺灣臺北地方法院刑事判決　　　　　　　96年度易字第1161號
公　訴　人　臺灣臺北地方法院檢察署檢察官
被　　　告　甲○○
指定辯護人　乙○公設辯護人沈芳萍
上列被告因詐欺案件，經檢察官聲請簡易判決處刑（96年度偵字
第6697號），惟乙○認不宜以簡易判決處刑，改適用通常程序，
受理後被告為有罪之陳述，經合議庭裁定改行簡式審判程序後，
復經乙○認本件不得行簡式審判程序，而撤銷原裁定，改適用通
常程序，判決如下：
    主  文
甲○○連續依據法令從事公務之人員，利用職務上之機會，詐取
財物，處有期徒刑壹年拾月，褫奪公權貳年，緩刑參年。
    事  實
一、甲○○為臺北市交通事件裁決所（下稱裁決所）約僱人員，
    為依法令從事公務之人員，實際居住在臺北市○○區○○街
    54巷4 號3 樓，而非住在其配偶王政設籍之臺北市北投區○
    ○○路6 號8 樓。其明知裁決所補助員工交通費係以實際住
    所填註申請，而其實際住所僅得申請公民營公共汽車一段票
    價，即每月新臺幣（下同）6 百30元，倘甲○○確實住在其
    配偶上揭位於臺北市北投區設籍地，則得以申請三段票價，
    即每月2 千7 百元至1 千2 百90元不等之交通費。詎甲○○
    基於意圖為自己不法所有之概括犯意，利用職務上之機會，
    於民國87年8 月7 日、95年5 月1 日，分別填註其夫前開設
    籍地為其住所，而連續以此方式每月詐得三段票價之交通費
    ，總計自87年8 月7 日起至95年6 月27日止，詐得14萬6 千
    6 百10元。嗣甲○○於偵查中自白上情，並已於96年4 月24
    日前繳回前開詐取之交通補助費。
二、案經法務部調查局臺北市調查處移送臺灣臺北地方法院檢察
    署檢察官偵查聲請以簡易判決處刑，惟乙○認不宜以簡易判
    決處刑，改適用通常程序，甲○○為有罪之陳述，經合議庭
    裁定改行簡式審判程序後，復經乙○認本件不得行簡式審判
    程序，而撤銷原裁定，改適用通常程序審理。
    理  由
一、上揭犯罪事實，業據被告甲○○於偵查及乙○審理時均坦承
    不諱，並有87年8 月7 日裁決所員工通勤交通費申請表、95
    年5 月1 日裁決所員工交通費申請表、裁決所人事費員工薪
    資清冊、薪資單等在卷可稽，本件事證明確，被告犯行，洵
    堪認定，應依法論科。
二、查刑法於94年2 月2 日修正公布，於95年7 月1 日施行。而
    按行為後法律有變更者，適用行為時之法律，但行為後之法
    律有利於行為人者，適用最有利於行為人之法律，現行刑法
    第二條第一項訂有明文。此條規定乃與刑法第一條罪刑法定
    主義契合，而貫徹法律禁止溯及既往原則，係規範行為後法
    律變更所生新舊法律比較適用之準據法，是刑法第二條本身
    雖經修正，但刑法第二條既屬適用法律之準據法，本身尚無
    比較新舊法之問題，應一律適用裁判時之現行刑法第二條規
    定以決定適用之刑罰法律。又本次刑法修正之比較新舊法，
    應就罪刑有關之共犯、未遂犯、想像競合犯、牽連犯、連續
    犯、結合犯，以及累犯加重、自首減輕暨其他法定加減原因
    （如身分加減）與加減例等一切情形，綜其全部罪刑之結果
    而為比較，最高法院95年度第8 次刑庭會議決議可資參照。
    另按，刑法第五十六條連續犯之規定業經修正刪除，該規定
    刪除後，除法理上合於接續犯、包括一罪之情形仍可認為構
    成單一之犯罪外，其於數犯罪行為之情形，即應依刑法第五
    十一條之規定予以分論併罰。經依刑法第二條第一項比較新
    、舊法之結果，並無適用行為後之新法較有利於被告之情形
    ，自應適用行為時即修正前刑法第五十六條連續犯之規定。
三、核被告利用職務上之機會，詐取交通補助費至95年6 月27日
    止，屬貪污治罪條例修正施行後，尚無比較新舊法問題，先
    予敘明。故核被告所為，係犯刑法第係犯貪污治罪條例第五
    條第一項第二款利用職務上機會詐取財物罪；其先後多次犯
    行，方法一致，並均觸犯構成要件相同之罪名，顯係基於概
    括犯意反覆為之，應依修正前刑法連續犯規定，論以一罪，
    並加重其刑。次按，被告於偵查中自白犯行，並已自動繳交
    全部所得財物，有臺北市交通事件裁決所96年4 月24日北市
    裁人字第09633952600 號函在卷足稽，應依貪污治罪條例第
    八條第二項規定減輕其刑，並先加後減之。檢察官聲請書僅
    指訴被告涉犯刑法第三百三十九條第一項詐欺取財罪，而漏
    引貪污治罪條例第五條第一項第二款利用職務上機會詐取財
    物罪，惟業經蒞庭檢察官於乙○審理時當庭補充，基於檢察
    一體之原則，乙○自應併予審判；再者，貪污治罪條例第五
    條第一項第二款，乃刑法第三百三十九條第一項之特別規定
    ，已無另論以刑法詐欺取財罪之餘地，惟因起訴之犯罪事實
    同一，爰不另為無罪之諭知；另查，聲請書所指被告之犯罪
    時間迄至96年2 月、總金額14萬8 千8 百60元，核與卷內所
    附95年6 月22日裁決所員工交通費申請表、95年8 月1 日後
    入帳之薪資單所示「交通費」項目之金額不符，此部分並有
    裁決所96年4 月24日北市裁人字第09633952600 號函可資佐
    證，應逕予更正，均附此敘明。再按，被告全無前科、素行
    甚佳，本件無非一時貪念所致，然犯罪所得為交通補助費，
    非若一般貪污人員之獲取不法暴利，情輕法重，其犯罪之客
    觀情狀足堪憫恕，雖科以法定最低度之刑，猶嫌過重，爰依
    刑法第五十九條規定減輕其刑，並遞減之。爰審酌被告前無
    任何犯罪紀錄，有臺灣高等法院被告前案紀錄表在卷可按，
    及渠等犯罪之動機、目的、犯罪之手段平和、情節尚屬輕微
    ，利用職務詐得之財物、所生危害非鉅、犯罪後於偵查中自
    白，並已自動繳回上開詐取之交通補助費，且表悔悟等一切
    情狀，量處如主文所示之刑，並依貪污治罪條例第十七條之
    規定，併予宣告褫奪公權2 年，以示懲儆。末查，被告未有
    前科，有臺灣高等法院被告全國前案紀錄表可按，茲念其因
    一時失慮，誤蹈法網，經此偵審教訓後，當知所警惕而無再
    犯之虞，因認對其所宣告之刑以暫不執行為適當，爰依修正
    後刑法第七十四條第一項第一款（依最高法院決議，緩刑應
    逕適用新法）之規定，併諭知緩刑3 年，以勵自新。
四、按貪污治罪條例第十條第一項固規定犯第四條至第六條之罪
    者，其所得之財物，應予追繳，並依其情節分別沒收或發還
    被害人，然該條之規定係以所得者為限，其無所得或已繳還
    者，自無從再為追繳或發還之諭知（參見最高法院54年臺上
    字第265 號判例意旨），本件被告已將所詐取之交通補助費
    繳還，業如前述，自毋庸再諭知追繳該所得之財物並發還與
    被害人，附此敘明。
據上論斷，應依刑事訴訟法第四百五十二條、第二百七十三條之
一第一項、第二項、第二百九十九條第一項前段，貪污治罪條例
第二條、第五條第一項第二款、第八條第二項前段、第十七條，
刑法第十一條前段、第二條第一項前段、第五十九條、第三十七
條第二項、第七十四條第一項第一款，修正前刑法第五十六條，
判決如主文。
本案經檢察官黃紋綦到庭執行職務。
中　　華　　民　　國　　96　　年　　7　　 月　　31　　日
　　　　　　　　　        刑事第三庭
　　　　　　　　　　　　　　　審判長法  官　黃雅芬
                                    法  官  游士珺
                                    法　官　王幸華
以上正本證明與原本無異
如不服本判決應於送達後10日內向乙○提出上訴狀
　　　　　　　　　　　　　　　　    書記官　陳泰寧
中　　華　　民　　國　　96　　年　　7　　 月　　31　　日
附錄本案論罪科刑法條全文：
貪污治罪條例第2條
公務員犯本條例之罪者，依本條例處斷。
貪污治罪條例第5條
有下列行為之一者，處 7 年以上有期徒刑，得併科新台幣 6 千
萬元以下罰金：
一  意圖得利，擅提或截留公款或違背法令收募稅捐或公債者。
二  利用職務上之機會，詐取財物者。
三  對於職務上之行為，要求、期約或收受賄賂或其他不正利益
    者。
前項第 1 款及第 2 款之未遂犯罰之。
貪污治罪條例第8條
犯第 4 條至第 6 條之罪，於犯罪後自首，如有所得並自動繳交
全部所得財物者，減輕或免除其刑；因而查獲其他正犯或共犯者
，免除其刑。
犯第 4 條至第 6 條之罪，在偵查中自白，如有所得並自動繳交
全部所得財物者，減輕其刑；因而查獲其他正犯或共犯者，減輕
或免除其刑。
貪污治罪條例第17條
犯本條例之罪，宣告有期徒刑以上之刑者，並宣告遞奪公權。
